【裁判字號】    97,聲,1437
【裁判日期】    971105
【裁判案由】    返還提存物
【裁判全文】
臺灣桃園地方法院民事裁定              97年度聲字第1437號
聲  請  人  永豐商業銀行股份有限公司
法定代理人  蔡友財
代  理  人  乙○○
相  對  人  丙○○
            丁○○
            甲○○
上列當事人間聲請返還提存物事件，本院裁定如下：
    主  文
本院九十五年度存字第一六一九號提存事件聲請人所提存之新台
幣肆拾萬元，就相對人丙○○、甲○○部分，准予返還。
聲請人其餘聲請駁回。
    理  由
一、本件聲請人業依銀行法及金融機構合併法規定，於民國95年
    11月13日合併台北國際商業銀行股份有限公司（下稱台北國
    際商銀），聲請人為合併後之存續銀行，依法概括承受台北
    國際商銀之權利義務，有聲請人提出行政院金融監督管理委
    員會95年9 月8 日金管銀(六)字第09500346220 號函及變更登
    記表等影本在卷可稽，是原屬台北國際商銀之權利義務，自
    應由聲請人繼續享有或負擔，合先敘明。
二、聲請意旨略以：聲請人（原為台北國際商銀）因與相對人間
    清償債務事件，前經本院裁定准其供擔保後得為假扣押，嗣
    經其依法向本院提存新台幣40萬元之擔保後，對相對人財產
    實施假扣押在案。後聲請人聲請本院撤銷上開假扣押裁定確
    定，且相對人甲○○不動產經聲請人撤回執行，並經本院囑
    託塗銷查封登記，另與相對人丁○○部分，聲請人已於假扣
    押實施前撤回執行，並取得未執行證明，至與相對人丙○○
    部分，亦經聲請人撤回執行，爰依民事訴訟法第104條第1項
    第3款規定，聲請裁定准予返還前開擔保金云云。
三、就相對人丙○○、甲○○部分：
  (一)按訴訟終結後，供擔保人證明已定20日以上之期間，催告受
    擔保利益人行使權利而未行使，或法院依供擔保人之聲請，
    通知受擔保利益人於一定期間內行使權利並向法院為行使權
    利之證明而未證明者，法院應依供擔保人之聲請，以裁定命
    返還其提存物，民事訴訟法第104 條第1 項第3 款，定有明
    文。另依同法第106 條前段規定，上開規定，於其他依法令
    供訴訟上之擔保者準用之。所謂「訴訟終結」，宜從廣義解
    釋，包括執行程序終結在內。故債權人於執行程序終結後，
    定20日以上之期間催告受擔保利益人行使權利而未行使者，
    法院即得依上開規定裁定准許返還提存物。
  (二)聲請人主張其已依本院假扣押裁定供擔保聲請假扣押執行相
    對人丙○○、甲○○兩人財產，嗣又聲請本院撤銷上開假扣
    押裁定確定及撤回前開假扣押執行，經本院依職權調閱本院
    95年度裁全字第2348號假扣押裁定、95年度存字第1619號擔
    保提存、95年度執全字第1401號假扣押執行及97年度全聲字
    第79號撤銷假扣押裁定等卷證，查核無誤，堪信屬實，核符
    上揭所謂「訴訟終結」情形。又聲請人業已聲請本院以97年
    度聲字第1047號通知函通知相對人，就聲請人上開假扣押之
    執行所受之損害限期行使權利，該通知函皆於民國97年12月
    25日送達於相對人後，惟相對人迄未對聲請人行使權利，業
    經本院依職權調取上開通知行使權利卷查核屬實，亦有本院
    民事紀錄科查詢表2紙與臺灣臺北地方法院97年10月2日北院
    隆文人字第0970005493號函、臺灣臺南地方法院97年10月28
    日南院龍民溫字第970052406 號函可稽，聲請人之聲請意旨
    核與民事訴訟法第104條第1項第3 款規定相符，是本件聲請
    人聲請發還上開提存物，就丙○○、甲○○部分，應予准許
    。
四、就相對人丁○○部分：
  (一)次按擔保提存之提存人於提存後，於假扣押、假處分、假執
    行經裁判後未聲請執行，或於執行程序實施前撤回執行之聲
    請，得聲請該管法院提存所返還提存物，無庸法院裁定，此
    觀諸提存法第18條第1 項第3 款、同法施行細則第16條規定
    自明。
  (二)本件聲請人於辦理上開提存後，僅聲請假扣押執行相對人丙○○等兩人財產，於假扣押實施前撤回對相對人丁○○部分
    執行之聲請，經本院依職權調閱上開假扣押執行卷證，核閱
    屬實，且依聲請人之聲請狀表示，其並已取得本院民事執行
    處發給之執行前撤回證明，揆之上開說明，聲請人就相對人
    丁○○部分既已取得執行前撤回證明書，僅需提出該證明書
    ，無庸聲請本院裁定，即得逕向本院提存所聲請返還提存物
    。從而，聲請人此部分聲請，於法不合，亦應予駁回。
五、民事訴訟法第104條第1項第3款、第106條，裁定如主文。
中    華    民    國    97    年    11    月    5     日
                  民事第一庭    法  官  陳婉玉
以上正本係照原本作成
如對本裁定抗告須於裁定送達後10日內向本院提出抗告狀，並應
繳納抗告裁判費新台幣1,000 元。
中    華    民    國    97    年    11    月    5     日
                                書記官  謝泓哲


司法院資訊處製作；財團法人民間司法改革基金會備份。
